臺灣高等法院刑事判決　　　　　　　　　　　　　九十一年度上易字第二三九三號
　　上　訴　人　乙○○　男四十.
　　即　被　告
　　選任辯護人　朱渭陽　律師
右上訴人因詐欺案件，不服臺灣新竹地方法院九十年度易字第一０四九號，中華民國
九十一年七月二十六日第一審判決（起訴案號：臺灣新竹地方法院檢察署九十年度偵
字第二四四九號），提起上訴，本院判決如左：
    主      文
上訴駁回。
    事實及理由
一、本案經本院審理結果，認第一審以上訴人即被告乙○○犯刑法第三百三十九條第
    一項詐欺罪，判處有期徒刑八月，認事用法及量刑均無不當，應予維持，並引用
    第一審判決書記載之事實、證據及理由（如附件）。
二、被告則以：(一)甲○○於民國八十四年至八十五年期間積欠渠六合彩賭資，由甲○○將對丙○○之債權新臺幣（下同）二百萬元轉讓予被告，渠始向丙○○收取一
    百九十萬元，又因丙○○遲未交付不足十萬元部分，被告始常向他人透露此情，
    而甲○○經營六合彩，有受刑事處分之虞，自不可能據實陳述；(二)丙○○目的在
    於索回代甲○○所支付之一百九十萬元，於調查局著手調查時，遲未配合直指係
    何人向其索取費用，如確係被告向其詐欺，焉有不即指認之理由；(三)丙○○係新
    豐鄉之總幹事，被告僅係從事修車之工人，二者在社會地位顯不相當，另關於被
    告是否主動向丙○○提及可代為活動、是否表示可代為辦理延緩執行，前後陳述
    亦屬不一；(三)丙○○於調查局訊問時陳稱渠於調查局約談後即將涉案情形向被告
    陳述，自應係活動檢察官不起訴處分為條件，於檢察官將之提起公訴後，理應向
    被告理論並取回所交付款項，竟至判決確定後始向第三人吐露被騙經過，顯有違
    常情；(四)丙○○若因涉案而交付一百九十萬元予被告供活動使用，則其自無於所
    涉背信案件委任三位律師為渠辯護之必要。並提出新竹市第三信用合作社支票存
    根二件、新竹縣新豐鄉農會支票存根三件資以證明被告與甲○○之間確有金錢關
    係，另提出新竹縣新豐鄉農會放款對帳單存根聯（戶名：陳鴻礦）影本，資以證
    明曾提供不動產予甲○○辦理抵押權，故無向丙○○詐款可能云云，指摘原審判
    決不當而提起上訴。
三、惟查：(一)被告確曾向丙○○收取一百九十萬元之事實，除據被告迭於偵查、原審
    及本院調查審理時自承不諱，且與丙○○於偵審中歷次指述相符，該部分事實，
    至臻明確；(二)被告雖以因甲○○積欠彼六合彩之彩金二百餘萬元，經甲○○將對
    丙○○之債權轉讓後，始向丙○○收取右揭款項云云置辯。然查，關於被告收取
    該款項後如何處分乙節，據被告於調查局訊問時供稱「我拿到丙○○新臺幣一百
    九十萬元後，再簽賭六合彩輸掉了。」，其後於檢察官時供稱「（錢交給何人）
    交給簽賭的朋友，錢是六合彩彩金。」、「（彩金何時欠的）八十四年底至八十
    五年年中，我應給他們的賭金。」，核其就該款項用途所為供述，前後並不一致
    ；次查，證人甲○○經本院傳喚拘提雖未到庭，然據證人甲○○於調查局及檢察
    官偵查時所為供述，均明確否認渠與被告之間有任何賭博債務，且被告於原審所
    提出證人莊玲玲、范菊鳳暨被告於本院所提出支票存根五本，均不足以證明渠與
    甲○○之間確有賭博債務之存在，其所為辯解，已難憑採；況查，丙○○於交付
    一百九十萬元後，於遭判刑確定後，迭次向被告請求返還，除為證人丙○○指述
    明確，並經證人劉權威於原審到庭具結證述在卷，且被告於調查局訊問時亦自承
    丙○○確有向渠追討上開一百九十萬元無訛，是苟該款項係丙○○基於被告與甲○○之間債權之移轉始向被告清償，衡諸事理，自無再向被告索還之可能，再參
    之證人甲○○於偵查中到庭具結後證稱「被告有一天來找我，說要找丙○○，說
    丙○○欠他十萬元，我問他原因，他說擺平官司費用要二百萬元，被害人還欠他
    十萬元」，益足以證明丙○○於偵審中所指被告以擺平官司為由向渠詐欺一百九
    十萬元得逞，確非無據；(三)被告究係何時以可以擺平官司為由，向丙○○索取右
    揭款項，雖丙○○於調查局訊問及嗣後偵審中所為陳述有不一致之情形。然查，
    依諸右揭事證，被告確有向丙○○收取一百九十萬元之情事，而本件丙○○係於
    八十八年九月十三日，始由調查局人員在新竹監獄訊問，有調查筆錄在卷可稽，
    核該日期距離彼交付款項予被告已近四年，且丙○○既因涉背信罪嫌而被調查局
    人員約談，歷經檢察官偵查並提起公訴及法院審理，復於經過近四年期間情形下
    ，無法正確記憶被告向渠索取一百九十萬元之日期，尚難認有悖於事理之處，被
    告執此認丙○○應於起訴後即向渠索還所交付活動費用，且既已委任律師為渠辯
    護，自無再輕信他人可以為渠活動之必要，並以渠與丙○○在社會上地位顯不相
    當為由，指摘原審判決認定事實錯誤，自非有據。綜右事證，被告向丙○○詐取
    一百九十萬元之事實，已經證明，至於被告於本院提出新竹縣新豐鄉農會放款對
    帳單存根聯，圖以證明渠曾提供不動產予甲○○辦理抵押權，亦與渠向丙○○詐
    欺取財行為之間，並無必然關連，該存根聯尚不足援為有利於被告認定之依據。
    綜上，被告執右揭理由提起上訴，為無理由，應予駁回。
據上論斷，應依刑事訴訟法第三百七十三條、第三百六十八條判決如主文。
本案經檢察官張啟彬到庭執行職務
中    華    民    國      九十一      年     十二     月      十七      日
                            臺灣高等法院刑事第十九庭
                                審判長法  官  許  國  宏
                                      法  官  洪  光  燦
                                      法  官  林  勤  純
右正本證明與原本無異。
本判決不得上訴。
                                      書記官  葉  瑩  庭
中    華    民    國      九十一      年     十二     月      十八      日
附錄：本案論罪科刑法條全文
刑法第三百三十九條第一項
意圖為自己或第三人不法之所有，以詐術使人將本人或第三人之物交付者，處五年以
下有期徒刑、拘役或科或併科一千元以下罰金。
附件：
臺灣新竹地方法院刑事判決                          九十年度易字第一四九號
    公  訴  人  臺灣新竹地方法院檢察署檢察官
    被      告  乙○○  男  四十三歲（民國○○○年○月○○○日生）
                        住新竹縣新豐鄉○○村○○○鄰○○街一三六號
                        身分證統一編號：Ｊ一二五三九七九號
右列被告因詐欺案件，經檢察官起公訴（九十年度偵字第二四四九號），本院判決如
左：
    主  文
乙○○意圖為自己不法之所有，以詐術使人將本人之物交付，處有期徒刑捌月。
    事  實
一、緣丙○○於民國七十九年起至八十六年止擔任新竹縣新豐鄉農會之總幹事，其於
    八十五年間因背信案件經臺灣新竹地方法院檢察署檢察官提起公訴，並由本院以
    八十五年度易字第四九七號審理時，乙○○見有機可趁，明知無法以金錢解決丙○○之上開背信官司，竟基於意圖為自己不法所有之犯意，向丙○○佯稱伊有朋
    友可幫忙擺平上開官司，並向丙○○索取新臺幣（下同）二百萬元擺平官司之活
    動費，丙○○因有案在身，不疑有詐，旋籌措款項，而於八十五年間某星期六上
    午十一時許，在新竹縣新豐鄉農會山崎辦事處前交付乙○○現金一百九十萬元。
    嗣於八十六年七月一日，丙○○因該背信案件經本院判處有期徒刑二年，始知受
    騙。
二、案經法務部調查局新竹市調查站移請臺灣新竹地方法院檢察署檢察官偵查起訴。
    理  由
一、訊據被告乙○○固不否認其有於上開時、地收受被害人丙○○所交付之一百九十
    萬元之事實，惟矢口否認有何詐欺犯行，辯稱：該一百九十萬元是甲○○與伊六
    合彩之事情，甲○○之前是六合彩的組頭，約在四、五年前，當時伊中了彩金，
    甲○○應該給伊二百多萬元，後來他叫丙○○轉給伊，所以一百九十萬元不是擺
    平官司的錢，是賭博彩金的錢，那一百九十萬元包括其他人託我簽牌的錢，所以
    拿到後就分掉了云云。經查：
（一）被害人丙○○於八十四、八十五年間因涉有背信案件，經臺灣新竹地方法院檢
      察署檢察提起公訴，並經本院於八十六年七月一日以八十五年度易字第四九七
      號判處有期徒刑二年，嗣經上訴至臺灣高等法院，再經該院於八十七年五月二
      十九日以八十六年度上易字第六０二九號撤銷原判決，仍判處丙○○二年確定
    等情，有本院八十五年度易字第四九七號、臺灣高等法院八十六年度上易字第
      六０二九號判決在卷可稽，堪信為真實。嗣被害人於上開案件確定後入監服刑
      時，經新竹市調查站調查員至監獄訪談時指稱：「（你是否因犯詐欺罪，而乙○○以擺平官司為由，向你詐騙新台幣一百九十萬元？）是的。」、「（提示
      乙○○口卡片，此口卡片上之人是否即為詐騙你新台幣一百九十萬元之人？）
      是的。」、「（請你詳述乙○○以能擺平官司為狺，向你詐騙一百九十萬元之
      事實經過？）在八十四年間，我因涉嫌背信罪，而遭新竹縣調查站依法偵辦，
      期間某日在新豐鄉某地遇見乙○○，我將涉嫌背信罪遭新竹縣調查站偵辦之事
      告訴乙○○，乙○○聽完向其表示他能替其擺平官司，但要求活動費二百萬元
      ，我聽完後認為不可能，所以沒有當場答應乙○○的要求。事隔幾日，乙○○
      本人親自到新豐鄉農會找我並告訴我說，這件事要趕快辦才能辦成，我乃信以
      為真，才答應乙○○的要求，後來又經過數日，乙○○又來新豐鄉農會找我拿
      錢，我湊了一百九十萬元交給他（其中有部分的錢係新豐鄉農會戶頭提領來的
      ，另外部分之錢，因時間已久，已記不清楚），我記得當時是拿一百九十萬元
      的現金交給乙○○，當時乙○○是開一輛私人轎車到新豐鄉門口，我到乙○○
      轎車內將一百九十萬元交給乙○○，乙○○拿到一百九十萬元後，再向我表示
      ，尚欠十萬元，要我日後再補給他後，隨即離去。」、「（你是何時知悉乙○○以能擺平官司為田，向你詐騙一百九十萬元？）我是在收到法院一審判決書
      後，才知道乙○○向我詐騙一百九十萬元。「（乙○○向你詐騙一百九十萬元
      後，你是否有向乙○○追討，經過情形如何？）我知道乙○○向我詐騙後，我
      曾多次（三次以上）前往乙○○位於新竹縣新豐鄉○○村○○街住處向乙○○
      催討一百九十萬元，結果乙○○不但置之不理，還向我表示，此次共花費二百
      萬元來擺平我的官司，我尚欠他十萬元，所以至今乙○○未歸還向我詐騙的一
      百九十萬元。」等語（見偵查卷第二頁反面至第四頁）；其於偵查中亦指稱，
      被告說他有朋友可解決這件事，那時他來農會找我，被告說他有過處理這種事
      的經驗，後來有向他催討，但被告均置之不理，一百九十萬元一部分是從帳戶
      提領，一部分是身上現金，給他錢的時候，一審還沒有判等語；被害人於本院
      調查時亦指訴，剛開始被告知道他有案在身，主動提有朋可以幫忙處理這個案
      子，本來被告說要二百萬元，後來只湊到一百九十萬元，一審被判刑後有找過
      被告，但被告不理，當時只想說他把錢還給我，這件事就算了等（見本院九十
      一年六月四日訊問筆錄）。而證人劉權威亦於偵查中證稱，在九十年四月間有
      和被害人一起去找被告要錢，當時他不在，只有他太太在。要錢的原因丙○○
      只說乙○○欠他一百多萬，乙○○替他擺平官司的事，是丙○○出獄後常到我
      家聊天時說的等語（見偵查卷第五十七頁正面）；另證人即新竹市調查站調查
      員葉錦增於偵查中證稱，本件不是丙○○檢舉，是八十七年間聽樊碧霞說後主
      動偵查，當時有去找丙○○，但他不願配合，後是在他入獄後我在監獄製作的
      筆錄等語（見偵查卷第三十五頁反面），而其於本院調查時亦證稱：「（乙○○及丙○○這件司法黃牛案件是否你承辦的嗎？）之前是我另外一個同事黃孝
      賢承辦的，但被害人丙○○不願配合，所以我們把它結案，後來聽說他去服刑
      的時候，我們又把這件案件簽出來，再重新偵查。」、「（一開始的時候這個
      案子怎麼會到你們站裏？）一開始是有人跟我們檢舉，後來我們有去找他做筆
      錄，但他都不願配合，當時他都沒有說他有找人擺平官司這件事情，我當時有
      問他有無被人家騙錢，但他都不願意說。」、「（你們去找他的時候，他如何
      對你說？）我們問他有無被騙一百九十萬元，因為我們知道他是被騙一百九十
      萬元，後來他說對方是跟他要二百萬元，他實際上給對方一百九十萬元。」、
      「（他當時確實有說要幫他擺平官司的人是乙○○嗎？）有的，因為我有拿口
      卡片讓他指認。」等語（見本院九十一年五月八日訊問筆錄）。由此觀之，被
      害人之指訴自調查員訪談、偵查及本院調查時所述均一，亦無違反常情或矛盾
      之處，且本件又非被害人主動提出告訴，乃係調查員主動偵查，故被害人應無
      設詞構陷被告之情形，而被告亦不否認有自被害人處收受一百九十萬元，且亦
      知悉當時被害人有背信官司在身之情事，益證被害人所言非虛。
（二）被告雖辯稱上開一百九十萬元係案外人甲○○所欠伊的六合彩賭金，而被害人
      又積欠甲○○債務，故才由被害人直接將此筆款項交予伊云云，惟證人甲○○
      於新竹市調查站訪談時指稱：「（你如何知悉乙○○以能擺平官司為由，向丙○○詐騙新台幣一百九十萬元事情？）因為丙○○曾數次親自向我報怨遭乙○○詐騙新台幣一百九十萬元事情，且乙○○亦曾數次向我表示丙○○尚欠他十
      萬元費用事情，所以我很清楚丙○○被乙○○詐騙一百九十萬元之事情。」、
      「（丙○○是否有賭博六合彩？）沒有，」「（丙○○與乙○○是否有六合彩
      債務？）沒有。」「（你與乙○○是否有新台幣一百九十萬元賭債？）沒有。
      」「（乙○○是否尚有其他不法情形？）乙○○曾向我表示，曾替同鄉范姓煙
      毒犯活動，結果地院判有罪，高院判無罪，但詳情我不清楚。」等語（見偵查
      卷第八頁、第九頁）；其於偵查中亦證稱：「（本件你了解情形如何？）被告
      有一天來找我說要找丙○○，說丙○○欠他十萬元，我問他原因，他說擺平官
      司費用要二百萬，被害人還欠他十萬元。」、「（被告說一百九十萬元是你欠
      他六合彩的錢有何意見？）不可能。」（見偵查卷第二十九頁反面）。至被告
      所聲請傳訊之證人莊玲玲於本院調查時證稱，是在八十五年下半年找乙○○簽
      六合彩，因為之前受僱於乙○○，住在他家，所以知道他有幫人家六合彩。原
      先簽一支八十五元，後來是用養牌的方式，如果這次沒有中，下次簽牌就簽雙
      倍的支數，其從未簽中過等語（見本院九十一年六月四日訊問筆錄）；另證人
      范菊鳳即乙○○之小姨子於本院調查時證稱，從十年前就開始玩六合彩，一直
      到前五、六年有跟乙○○簽六合彩後就沒有再玩了。八十五年間還有在玩，那
      時候都沒有贏，都是輸等語（見本院九十一年六月十七日訊問筆錄），是證人
      莊玲玲與被告前曾有僱用關係，證人范菊鳳又係被告之親戚，其二人所為之證
      言，已難免有維護被告之情，況依其二人之證言觀之，至多僅能證明其等有託
      被告下注簽賭六合彩，尚無法證明被告自被害人處所收受之一百九十萬元係如
      被告所言係因簽中六合彩之賭金，而將該賭金分由託伊下注簽之人，再該二證
      人亦證稱，八十五年間當時並未簽中任何賭金，是自難以上開證人之證述，佐
      為有利於被告之認定。是被告空言該一百九十萬元係證人甲○○所積欠伊之六
      合彩賭金，而被害人與甲○○間又有其他債務關係云云，然既證人甲○○及被
      害人所否認，而被告迄今並無提出任何事證可證明其所稱屬實，且上開被告所
      聲請傳訊之證人所為之證言，亦無法證明確有其事，被告上開辯解，尚無足採
    。
（三）綜上所述，被害人之指訴前後一致，並無重大瑕疵或矛盾之處，而被告亦不否
      認有收受被害人所交付之一百九十萬元，且其又無法就該一百九十萬元之來源
      及用途加舉證與其所辯相符，被害人之指訴堪可採信，本案事證明確，被告詐
      欺犯行，應堪認定。
二、核被告所為，係犯刑法第三百三十九條第一項之詐欺取財罪。爰審酌被告並無不
    良素行，為國中畢業之智識程度，竟乘被害人臨訟六神無主之情形下，以破壞司
    法公信力之手段詐騙錢財，因本犯罪所得財物暨所生危害，造成司法威信之減損
    ，犯罪後仍否認犯罪等一切情狀，量處如主文所示之刑，以示懲儆。
據上論斷，應依刑事訴訟法第二百九十九條第一項前段，刑法第三百三十九條第一項
，罰金罰鍰提高標準條例第一條前段，判決如主文。
本案經檢察官劉邦繡到庭執行職務。
中        華        民        國      九十一    年    七    月  二十六  日
                                      臺灣新竹地方法院刑事第二庭
                                          法  官  王  鳳  儀
右正本證明與原本無異。
如不服本判決，應於判決送達後十日內向本院提出上訴狀( 應附繕本 )，上訴於
臺灣高等法院。
                                          書記官  陳  進  楷
中        華        民        國      九十一    年    七    月  二十九  日
附錄論罪科刑法條：
刑法第三百三十九條第一項：
意圖為自己或第三人不法之所有，以詐術使人將本人或第三人之物交付者，處五年以
下有期徒刑、拘役或科或併科一千元以下罰金。
